臺灣雲林地方法院刑事判決　　　　　　　　　　　　　　九十年度易字第八三六號
　　公 訴 人　臺灣雲林地方法院檢察署檢察官
　　被　　告　乙○○
右列被告因違反水利法等案件，經檢察官聲請簡易判決處刑（九十年度偵字第三五一
九號），本院北港簡易庭認不宜以簡易判決處刑，簽移本院刑事普通庭依通常程序審
理，本院判決如左：
    主  文
乙○○意圖為自己不法之利益，而竊佔他人之不動產，處有期徒刑陸月，如易科罰金
，以佰元折算壹日。
    事  實
一、乙○○明知座落雲林縣麥寮鄉○○村○○○段濁水溪河口處，面積六點二九五七
    公頃之魚塭，係屬濁水溪行水區，未經許可不得擅自占有使用，亦不得為圍築魚
    塭等危害水道之行為，竟意圖為自己不法之利益，於民國九十年八月二十八日，
    未經雲林縣政府之許可，雇請不知情挖土機甲○○（業經檢察官為不起訴處分）
    以挖土機重新圍築前開魚塭，以方便養殖文蛤類水產，足以改變河川地形及妨礙
    河水流向，造成河水淤積，流向不暢及附近土壤流失，因而損害水流及雲林縣政
    府對於該河川保護水道及管理之權益。嗣於九十年八月二十九日十四時許，甲○
    ○駕駛挖土機在上址圍築魚塭時，為警當場查獲。
二、案經中部地區巡防局雲林機動查緝隊報請臺灣雲林地方法院檢察署檢察官偵查起
    訴。
    理  由
一、訊據被告固不否認有於右揭時、地，僱用挖土機司機甲○○圍築魚塭堤防之事實
    ，惟辯稱：前揭魚塭係伊父親所遺留下來，因颱風將堤防岸沖刷，才僱請甲○○
    將堤岸補強，避免魚塭遭沖刷，伊係因生活困難，才繼續經營魚塭，且前揭魚塭
    所在地，並非行水區云云。惟查，被告於前揭河口區養殖魚塭，並僱用甲○○圍
    築魚塭堤岸等情，業據被告供述明確，核與受僱前往上址魚塭施工之挖土機司機
    甲○○於警訊中所述情節相符，並有經濟部水利處第四河川局違反水利法現場取
    締記錄一紙、現場照片四幀等在卷可稽。而被告前因在同址圍築魚塭、養殖水產
    之違反水利法犯行，業經臺灣雲林地方法院以八十一年度易字第一七二五號判決
    有罪確定，有上開判決書在卷可佐，是被告經前揭案件之審理後，應無不知其在
    上址養殖魚塭係屬違法之理？另上開魚塭，確係位於行水區內，並有本院勘驗筆
    錄、現場圖、現場照片、經濟部水利處第四河川局九十年十二月二十八日（九０
    ）水利四管字第０九０五００八六九一號函一紙在卷可佐。被告在上址整理魚塭
    堤岸，顯已違反禁止於行水區內圍築堤岸之規定，致生損害雲林縣政府對於該河
    川公地之管理及損害沿岸居民免於水患之權益，且被告圍築堤岸供己使用，放養
    文蛤，其具為自己不法利益之意圖亦明，是其竊佔上開土地犯行亦堪認定。被告
    上開所辯，無非係事後卸責之詞，不足採信。本件事證明確，被告犯行應堪認定
    。
二、查被告於行水區內之河川地圍築魚塭，因而損害他人權益，已如前述，又查本件
    河川公地，雖屬行水區，惟亦係在河口區內，被告之行為，既不致使流水改道，
    浸蝕護岸，或影響附近住家安全，尚不致生具體公共危險，是核被告所為，係違
    反水利法第七十八條第一項第二款之規定，應依同法第九十二條之一第一項中段
    論處，被告僱工圍築堤岸，係為達使其竊佔用該地之目的，另犯刑法第三百二十
    條第二項之竊佔罪。被告僱用不知情之司機圍築魚塭為竊佔犯行，係屬間接正犯
    。被告以一行為觸犯上開二罪名，為想像競合犯，爰依刑法第五十五條從一重論
    以刑法第三百二十條第二項竊佔罪處斷。公訴人雖未引用竊佔條文，惟於事實欄
    已明確記載竊佔事實，本院自應予以審理。爰審酌被告為貪圖一己之私利，擅自
    佔用公有土地養殖魚塭，其心態及作法均有可議，且其前於八十一年間，已因在
    同址養殖魚塭之行為，經本院判處有期徒刑五月，緩刑三年確定，竟不思悔改，
    猶繼續其竊佔國土養殖魚塭之行為，足見其藐視法律之心態，及其犯罪之動機、
    目的、手段等一切情狀，量處如主文所示之刑，並諭知易科罰金之折算標準。
據上論斷，應依刑事訴訟法第四百五十二條、第二百九十九條第一項前段，水利法第
七十八條第一項第二款、第九十二條之一第一項中段，刑法第十一條前段、第三百二
十條第二項、第一項、第五十五條、第四十一條第一項前段，罰金罰鍰提高標準條例
第一條前段、第二條，判決如主文。
本案經檢察官劉海倫到庭執行職務。
中      華      民      國      九十一      年    一    月    三十一    日
                                        臺灣雲林地方法院刑事第二庭
                                            法  官  冷  明  珍
右正本證明與原本無異。
如不服本判決，應於判決送達後十日內向本院提出上訴狀( 應附繕本 )。
                                            書記官  周  麗  雲
中      華      民      國      九十一      年    一    月    三十一    日
水利法第七十八條
主管機關為保護水道，應禁止左列各事項
一　在行水區內建造、種植、堆置、挖取，或設置遊樂設施，豎立廣告牌，傾倒廢棄
    物，足以妨礙水流之行為。
二　在行水區內圍築魚塭、插、吊蚵及其他養殖行為。
三　在行水區內擅採砂石、堆置砂石或傾倒廢土。
四　在距堤腳或堤防附屬建造物四週規定之距離內，耕種或挖取泥砂磚石
　　等物。
五　在堤身及其附屬建造物墾種、放牧、或設置有害之建造物，或在堤身
　　指定通路外行駛車輛、牲畜。
六　毀損或擅移水利建造物或設備。
七　擅自啟閉水門、閘門或管制設備。
八　擅自鏟伐堤身草皮、樹木。
九　其他有礙水道防衛之行為。
前項第二款所稱規定距離，由主管機關訂定之。
水利法第九十二條之一
 (違反第七十八條之處罰)
違反第七十八條第一項各款情形之一者，除通知限期回復原狀、清除或廢止違禁設施
外，處六千元以上三萬元以下罰鍰；因而損害他人權益者，處三年以下有期徒刑、拘
役或科或併科四千元以上二萬元以下罰金；致生公共危險者，處五年以下有期徒刑，
得併科六千元以上三萬元以下罰金。
中華民國刑法第三百二十條
 (普通竊盜罪、竊佔罪)
意圖為自己或第三人不法之所有，而竊取他人之動產者，為竊盜罪，處五年以下有期
徒刑、拘役或五百元以下罰金。
意圖為自己或第三人不法之利益，而竊佔他人之不動產者，依前項之規定處斷。
前二項之未遂犯罰之。
